【裁判字號】    97,中簡上,1015
【裁判日期】    980109
【裁判案由】    妨害自由
【裁判全文】
臺灣臺中地方法院刑事判決          97年度中簡上字第1015號
上  訴  人
即  被  告  丙○○
選任辯護人  黃英傑律師
上列上訴人即被告因妨害自由案件，不服本院臺中簡易庭中華民
國97年9月23日97年度中簡字第3106號第一審刑事簡易判決（聲
請案號：臺灣臺中地方法院檢察署97年度偵字第12323號），提
起上訴，本院管轄第二審之合議庭認應適用通常程序審理，並自
為第一審判決如下：
    主    文
原判決撤銷。
丙○○無罪。
    理    由
一、聲請簡易判決處刑意旨係以：被告丙○○與告訴人乙○○（
    改名甲○乾）係鄰居關係，然因告訴人乙○○前曾數度向警
    方檢舉被告丙○○之不當行徑，致使被告丙○○心生不滿，
    嗣因被告丙○○再度遭人檢舉而為警前往盤查，詎其竟生恐
    嚇他人危害安全之犯意，於民國97年3月21日上午7時許，在
    臺中市○區○○路1段26號之告訴人乙○○住處前方，對乙○○恫稱：「你若再檢舉我，我就殺死你」等加害他人生命
    、身體之話語，致使告訴人乙○○心生畏怖，旋因告訴人乙○○報警而循線查悉上情，案經告訴人乙○○訴由臺中市警
    察局第一分局報告偵辦；因認被告丙○○涉犯刑法第三百零
    五條之加恐嚇危害安全罪嫌云云。
二、按犯罪事實應依證據認定之，無證據不得認定犯罪事實；不
    能證明被告犯罪或其行為不罰者，應諭知無罪之判決，刑事
    訴訟法第一百五十四條第二項、第三百零一條第一項分別定
    有明文。而刑事訴訟法上所謂認定犯罪事實之證據，係指足
    以認定被告確有犯罪行為之積極證據而言，該項證據自須適
    合於被告犯罪事實之認定，始得採為斷罪資料，最高法院29
    年上字第3105號著有判例。又認定犯罪事實所憑之證據，無
    論係直接證據或間接證據，其為訴訟上之證明，須於通常一
    般之人均不致有所懷疑，而得確信其為真實之程度者，始得
    據為有罪之認定，倘其證明尚未達到此一程度，而有合理之
    懷疑存在，復無其他調查途徑可尋，法院即應為無罪之判決
    ，最高法院76年台上字第4986號著有判例。
三、公訴人認被告丙○○涉有上開恐嚇危害安全之罪嫌，無非係
    以：上開犯罪事實，業據證人乙○○於偵訊時到庭證稱：因
    其曾經向警方檢舉被告之不是，被告因而心生不滿等語，核
    與證人林明慧（改名甲○）證述情節相符，復有告訴人書
    寫之檢舉信函存卷為憑，且被告丙○○亦自承經常遭人檢舉
    ，以致員警數度前往盤查一節，從而，告訴人乙○○指稱被
    告丙○○因不滿遭人舉發，而對其出言恐嚇等節，應非無稽
    等，資為論據。
四、訊據被告丙○○堅持否認有何恐嚇危害安全之犯行，辯稱：
    伊從未對告訴人乙○○講過恐嚇的話，也沒有跟告訴人乙○○談過話，97年3月21日上午7時許，伊尚與妻子在睡覺，根
    本沒有出門等語。
五、經查：
（一）按告訴人之告訴，係以使被告受刑事訴追為目的，是其陳
      述是否與事實相符，仍應調查其他證據以資審認（參照最
      高法院52年台上字第1300號判例意旨）。又按告訴人之陳
      述如無瑕疵，且就其他方面調查又與事實相符，固足採為
      科刑之基礎，倘其陳述尚有瑕疵，則在未究明前，自不得
      遽採為論罪科刑之根據；而所謂無瑕疵，係指被害人所為
      不利被告之陳述，與社會上之一般生活經驗或卷附其他客
      觀事證並無矛盾而言，至所謂就其他方面調查認與事實相
      符，非僅以所援用之旁證足以證明被害結果為已足，尤須
      綜合一切積極佐證，除認定被告確為加害人之外，在推理
      上無從另為其他合理原因之假設而言（最高法院92年台上
      字第5580號著有裁判）。告訴人乙○○於本院中經合法傳
      喚，無正當理由未到庭應訊，依據其先前於偵查中固證訴
      ：「丙○○在我家門口用台語跟我講『你若檢舉我開賭場
      ，我就殺你』，我說不一定是我檢舉的，因為他做不法的
      事情，任何人都可能去檢舉他，他就說何人去檢舉，他就
      要去殺他，不是你就好。」等語（參照偵查卷第6頁），
      而證人即其妹林明慧亦於偵查中證稱：「當時丙○○是講
      『如果再檢舉的話，就要殺死我和我哥哥』。」、「（乙○○）常常（檢舉丙○○）。」、「他（指丙○○）之前
      有開摸摸茶、賣中古車等，現在在開賭場，他們是在店的
      騎樓賭博。」等語（參照偵查卷第6頁），二人所述情節
      ，固然大致相符，惟證人林明慧係告訴人乙○○之妹，關
      係至親，其所為證言，極有可能刻意迴護告訴人乙○○之
      虞，因此，自應有其他相關佐證，始足以認定渠等證述之
      真實性。至於，告訴人乙○○於警詢中提出之檢舉存證信
      函（參照97年度核退字第1404號偵查卷第7頁），因為其
      寄發日期是97年7月4日，距離97年3月21日之案發時間已
      相隔二個多月，自無從資為告訴人乙○○指訴之佐證資料
      使用。
（二）本院依據告訴人乙○○於警詢中提出之檢舉存證信函（參
      照97年度核退字第1404號偵查卷第7頁）指定之收件人丁○○警員，經查證其現為臺中市警察局第一分局偵查佐，
      經本院傳喚到庭後，證人丁○○警員於本院審理中到庭證
      稱：「我均不認識他們三人（指被告丙○○、告訴人乙○○及證人林明慧），其中乙○○和林明慧我沒有見過，被
      告是因為之前有一件檢舉案件，我就有看過被告，而且本
      案也是我製作被告的筆錄。」、「檢舉只有我提出之資料
      那一件，檢舉人是匿名，檢舉被告經營賭場及私娼寮，我
      去現場查證，並無具體事證。」、「我不知道有這回事（
      指告訴人乙○○存證信函第二頁所稱被告丙○○有開設賭
      場、唆使賭徒欺壓善良、第一分局姑息養奸等不法情事）
      ，我去查訪的結果，就如今日庭呈的查訪紀錄，查訪結果
      並無此事。我沒有聽說過有人在傳聞被告經營賭場等不法
      情事。」等語（參照本院卷第48、49頁），並提出臺中市
      警察局第一分局97年3月18日中分一偵字第0970008300號
      函、臺中市警察局第一分局偵查隊查訪表、查訪照片（參
      照本院卷第59、61、62頁）為據，證人丁○○警員查證臺
      中市警察局第一分局受理檢舉案件之檔案紀錄，亦無告訴
      人乙○○檢舉或被告丙○○遭檢舉之紀錄，且證人丁○○
      警員於本院審理期日後，前往三民路現場訪查結果，表示
      ：被告丙○○經營一家小小的雜貨店，附近鄰居對其夫妻
      風評還不錯，此有本院公務電話紀錄表（參照本院卷第78
      頁）在卷為憑，是以，告訴人乙○○之指訴內容及證人林
      明慧之證述內容，是否屬實，已有可疑。
（三）再者，依據證人林明慧於本院審理中到庭證稱：「有一天
      的上午7點多，日期我忘記了，當天星期幾我也忘記了，
      地點是在臺中市○○路○段26號前面。」、「案發當天我
      在三民路1段26號騎樓前，當時被告及被告太太走過來靠
      近我哥哥，向我哥哥說，如果你再檢舉我，我要殺死你，
      你妹妹也一樣，我哥哥就回說，你們做不法的事業，不是
      只有我會檢舉你，別人也會檢舉，被告又說，沒有最好，
      大家都是好鄰居。我哥哥當時就在我旁邊，我和我哥哥站
      在我家的騎樓看風景、透透氣。」、「我哥哥常常檢舉，
      幾乎每天，因為我哥哥只要隔壁有賭客來，就打電話檢舉
      ，但是警察都查不到的原因，是因為他們家是康寧祥的親
      戚，被告的媳婦是康寧祥的女兒，我忘記是聽誰說的。我
      哥哥都檢舉賭場及私娼寮，被告包娼包賭的事情，所有有
      良心的人都知道。鄰居都沒有人報警，警察蒙受不白之冤
      ，被告家十三口人都沒有人在工作。」、「被告家十三口
      人都沒有工作，而且他兒子小時候就殺人，沒有工作給爸
      媽養，還有錢買房子，錢從何而來，由此可以推定被告是
      開設賭場及私娼寮，被告以前有經營茶店，被勒令停業，
      就是在現住的該址。」、「被告的家人有殺人的前科，我
      們不敢去拍照或攝影，怕被他們打。」、「因為被告看我
      和我哥哥很弱小，而且被告都請計程車司機、貨車司機來
      抽煙喝酒，欺壓善良，我們不敢怎樣。被告曾經有請附近
      的貨車司機，拿鐵鎚來打我哥哥，所以我哥哥才會跑到宜
      蘭去住。」、「因為他們會恐嚇鄰居，我們安分守己，被
      告的鄰居鐵門都拉下來沒有辦法做生意。」、「因為貨車
      司機來的時候，我們就不敢出來，只好利用貨車司機來之
      前出來透透氣。」、「被告家賣檳榔、菸酒，貨車司機都
      會來被告家抽煙喝酒，這樣就是賭博了嘛。」等語（參照
      本院卷第49至51頁），對於告訴人乙○○指證被告丙○○
      開設賭場、經營私娼寮之情事，經證人丁○○警察查證結
      果，並無此事，業如前述，而對於證人林明慧指稱被告丙○○在案發地點經營茶店曾經勒令停業之情，經本院向臺
      中市政府商業科稽查人員查證結果，亦無此事，此有本院
      公務電話紀錄表一份（參照本院卷第77頁）在卷為憑，又
      證人林明慧指稱被告丙○○之媳婦為康寧祥之女兒一節，
      亦顯然不實，此有被告丙○○媳婦康秀琴之國民身分證影
      本一份（參照本院卷第32頁）在卷為憑，證人林明慧前開
      證述內容，既然與現有事證不符，且明顯悖於一般人日常
      之經驗法則，自難資以為不利於被告丙○○之本案證據使
      用。
（四）末以，按事實之認定，應憑證據，如未能發現相當證據，
      或證據不足以證明，自不能以推測或擬制之方法，為裁判
      基礎；而告訴人之告訴，係以使被告受刑事訴追為目的，
      是其陳述是否與事實相符，仍應調查其他證據以資審認，
      即藉由補強證據之存在，以增強或擔保告訴人陳述之證明
      力；且認定犯罪事實所憑之證據，雖不以直接證據為限，
      間接證據亦包括在內，然無論直接證據或間接證據，其為
      訴訟上之證明，須於通常一般之人均不致有所懷疑，而得
      確信其為真實之程度者，始得據為有罪之認定，倘其證明
      尚未達此一程度，而有合理之懷疑存在而無從使事實審法
      院得有罪之確信時，即應由法院為諭知被告無罪之判決。
      綜觀現有卷證資料，對於公訴意旨指訴被告丙○○對告訴
      人乙○○為恐嚇危害安全犯行之事證，係以告訴人乙○○
      之指訴、證人林明慧之證述及告訴人乙○○提出之舉發存
      證信函為據，然因告訴人乙○○提出之舉發存證信函係案
      發之後所為，明顯與本案無關，不得為本案之證據使用，
      而證人林明慧之證述內容，經查證結果，均與事實不符，
      告訴人乙○○之指訴內容，經查證結果亦無實據，因此，
      對於告訴人乙○○之指訴，在無其他補強證據之存在，本
      院尚難據以認定被告丙○○有何恐嚇危害告訴人乙○○安
      全之犯行；此外，本院復查無其他積極證據足資證明被告
      確有恐嚇危害他人安全之犯行，其被訴恐嚇危害安全之犯
      行，應屬不能證明，揆諸前揭規定及判例意旨，自應為無
      罪之諭知。原審未予查證告訴人乙○○及證人林明慧證述
      之真實性，即以被告涉犯恐嚇危害安全罪予以論罪科刑，
      尚有未洽，被告丙○○指摘原判決不當，洵屬有據，為有
      理由，原判決既屬無可維持，自應由本院予以撤銷，改依
      通常程序自為第一審判決。
據上論斷，應依刑事訴訟法第四百五十五條之一第一項、第三項
、第四百五十二條、第三百六十九條第一項前段、第三百六十四
條、第三百零一條第一項，判決如主文。
中    華    民    國    98    年    1     月    9     日
                  刑事第五庭    審判長法  官  鍾堯航
                                      法  官  劉麗瑛
                                      法  官  巫淑芳
以上正本證明與原本無異。
如不服本判決應於收受判決後10日內向本院提出上訴書狀，並應
敘述具體理由；其未敘述上訴理由者，應於上訴期間屆滿後20日
內向本院補提理由書（均須按他造當事人之人數附繕本）「切勿
逕送上級法院」。
                                      書記官  張孝妃
中    華    民    國    98    年    1     月    9     日


司法院資訊處製作；財團法人民間司法改革基金會備份。
